臺灣高等法院刑事判決　　　　　　　　　　　　　　九十一年度上訴字第五二九號
　　上　訴　人　甲○○
　　即　被　告
右上訴人因偽證案件，不服臺灣桃園地方法院九十年度訴字第一四三八號，中華民國
九十年十二月二十日第一審判決（起訴案號：臺灣桃園地方法院檢察署八十九年度偵
字第一七三九一號）提起上訴，本院判決如左：
    主  文
原判決撤銷。
甲○○無罪。
    理  由
一、公訴意旨略以甲○○於八十九年九月二十七日上午十一時二十分許，在臺灣桃園
    地方法院審理八十九年度易字第一七九三號梁華明違反毒品危害防制條例案件中
    為證人，明知梁華明即為桃園縣警察局大溪分局於八十九年六月九日十六時三十
    分許，在桃園縣大溪鎮仁武里慈光一村三十四號內，所查獲第一級毒品海洛因之
    持有人，竟供前具結證稱：「梁華明身上及住處所查獲之海洛因都是我的」，與
    事實不符之證詞，而就對於案情有重要關係之事項為虛偽陳述，因認甲○○涉有
    刑法一百六十八條之偽證罪嫌，公訴人認被告甲○○涉有上開之罪嫌，無非以證
    人黃銘鎮之所述及扣有海洛因五包等為其論據。
二、按犯罪事實應依證據認定之，無證據不得推定其犯罪事實，又不能證明被告犯罪
    者，應諭知無罪之判決，刑事訴訟法第一百五十四條、第三百零一條第一項分別
    定有明文。次按事實之認定，應憑證據，如未能發現相當證據，或證據不足以證
    明，自不能以推測或擬制之方法，為裁判基礎，最高法院四十年台上字第八六號
    判例參照。又認定犯罪事實，所憑之證據，雖不以直接證據為限，間接證據亦包
    括在內，然無論直接或間接證據，其為訴訟上之證明，須於通常一般之人均不致
    於有所懷疑，而得確信其為真實之程度者，始得據之為有罪之認定，倘其證明尚
    未達到此一程度，雖有合理性懷疑之存在時，尚無從為有罪之認定，此亦有最高
    法院七十六年台上字第四九八六號判例可資參照，且認定不利於被告之事實，須
    依積極證據，苟積極證據不足為不利於被告事實之認定時，即應為有利於被告之
    認定，更不必有何有利之證據，最高法院三十年上字第八一六號判例亦著有明文
    可資參照，本件依被告甲○○前之所述否認有何前述公訴人所指之犯行，陳稱我
    是說實話，我沒有偽證等，查證人梁華明自警訊時起即始終堅決否認有持有海洛
    因之犯行，並稱警方查扣之海洛因及針筒係其友人「小邱」所有，衣服口袋內之
    海洛因乙包亦係「小邱」放置，於原審並明確供稱扣案之海洛因及針筒均係甲○
    ○所有，因其雇用甲○○飼養豬隻，案發當日下午其駕車載甲○○前往豬舍工作
    ，途中甲○○即將海洛因乙包置於工作服內，抵達豬舍後，甲○○稱有事暫時離
    去，其不知情即換穿工作服工作，未久警方到場在工作服內查獲海洛因，再至其
    家中查獲其餘之海洛因，事後經其質問，甲○○已坦承其事，扣案之海洛因等物
    品均係甲○○所有等語，又被告甲○○亦承認與梁華明係國中同學，其綽號為「
    小邱」，案發時其受雇替梁華明養豬，及扣案之海洛因五包、針筒均係其所有等
    ，且於原審亦稱：「當天下午三點多我和他（指梁華明）一起出去豬圈工作，我
    身上帶了五包海洛因（放在褲子口袋），準備有空要吸用，他都不知道，但是出
    發前，他先拿出二套工作服要我帶著，這時我就將其中一包海洛因放在其中一套
    工作服褲子口袋（工作服並沒有區分是何人的，我就隨便放在一套中），我們到
    了豬圈後（他開車帶我去），他先換上工作服，就開始餵豬，因為他通常帶我一
    起到豬圈就會先離開，由我一人負責現場工作，但那天他要留下來，我擔心海洛
    因的事會被他發現，就藉故說我要去買東西，我就騎原本放在豬舍的摩托車離開
    回到他住處，把身上剩下的四包海洛因拿出來，其中三包放在桌上，然後我就到
    樓上要去用海洛因，用到一半聽到樓下有聲音，就趕緊將手上壹包放在化妝台抽
    屜內，從後門離開，所以警察都沒有發現我」等語綦詳，核與證人梁華明所述相
    合，尚無積極證據足認被告甲○○有何虛偽陳述之處，再證人梁華明遭查獲時採
    集之尿液經檢驗結果，並未檢出嗎啡或安非他命反應，有桃園縣衛生局不法藥物
    尿液檢定書足憑（八十九年度偵字第三二七七號卷第三十三頁），而被告甲○○
    事後經採尿送驗結果，呈安非他命類及鴉片類陽性反應，亦有臺灣科技股份有限
    公司之濫用藥物尿液檢驗報告可參（八十九年度偵字第一七三九一號卷第三十一
    頁），足徵被告確有施用海洛因之犯行，兼以被告於八十四年間曾因煙毒案件經
    判處有期徒刑三年二月確定，有被告全國前案紀錄表可按，亦明瞭施用海洛因毒
    品之違法後果，被告與梁華明又僅係國中同學之朋友關係及受雇替其養豬，此外
    並無其他密切之利害關係，衡情亦無自行坦承施用毒品犯行而受追訴之必要，足
    見被告前之所述，尚非不可採信，雖被告及梁華明經法務部調查局實施測謊鑑定
    結果認「一、梁明華稱：(一)扣案之海洛因非其所有；(二)扣案之海洛因係甲○○所
    有。二、甲○○稱：(一)扣案之海洛因係其所有；(二)扣案之海洛因係非梁明華所有
    。經測試均曾情緒波動反應，研判均有說謊」，惟按實施測謊鑑定，倘鑑定人員
    具備專業之知識技能，獲得受測人之同意配合，受測人身心及意識狀態正常，所
    使用之測謊儀器及其測試之問題與方法又具專業可靠性時，該測謊結果雖非不可
    供參考，惟依補強性證據法則，不得作為有罪判決之唯一證據，其證明力如何，
    事實審法院有自由判斷之職權，該測謊鑑定結果尚無積極事證足以證明與事實相
    合，自尚不足資為不利於被告之犯罪證據。再證人梁華明就被訴持有上開毒品案
    經檢察官起訴（八十九年度偵字第三二七七號）後，業經本院九十一年度上易字
    第一一八號判決認本件被告於該案之證述可採信及參酌其餘之事證判決梁華明無
    罪確定，有該卷證可稽，及其判決附卷可憑，是尚難認被告之證述符合偽證罪之
    構成要件，另證人恐因陳述致自己受刑事追訴或處罰者，得拒絕證言而不拒絕證
言者，及為被告之受僱人者，不得令其具結，刑事訴訟法第一百八十六條第四款
    、第五款定有明文，本件被告受僱於梁華明，其於梁華明為被告之他案為證人，
    及其陳述致自己恐受刑事追訴或處罰者，依法尚不得令其具結，此外，復查無其
    他積極證據足以證明被告確有公訴人所指之犯行，其犯罪自屬不能證明，則揆諸
    前揭法律之規定及最高法院之判例要旨，自不能科以被告偽証罪責。
三、原審審理結果，予以論罪科刑，固非無見，惟查被告之行為與刑法偽證罪之構成
    要件不相當，原審就此未予審酌，尚有未洽，被告就此提起上訴，指摘原判決不
    當，尚非無理由，應由本院將原判決撤銷，而為被告無罪之諭知。
四、被告經合法傳喚，無正當理由，未於審理期日到庭，故不待其陳述，逕行判決。
據上論斷，應依刑事訴訟法第三百六十九條第一項前段、第三百七十一條、第三百六
十四條、第三百零一條第一項判決如主文。
本案經檢察官蔡瑞宗到庭執行職務。
中      華      民      國    九十一    年     九       月     二十四   日
                        臺灣高等法院刑事第十七庭
                            審判長法  官  陳  正  雄
                                  法  官  許  錦  印
                                  法  官  許  宗  和
右正本證明與原本無異。
檢察官如不服本判決應於收受送達後十日內向本院提出上訴書狀，其未敘述上訴之理
由者並得於提起上訴後十日內向本院補提理由書（均須按他造當事人之人數附繕本）
。
                                  書記官  廖  艷  莉
中      華      民      國    九十一    年     九       月     二十六   日
